【裁判字號】    90,上,721
【裁判日期】    920128
【裁判案由】    損害賠償
【裁判全文】
臺灣高等法院民事判決  九十年度上字第七二一號
   上    訴    人  建明汽車客運股份有限公司
   法 定   代理人  黃竹發
   上    訴    人  丁○○
   被  上  訴  人  甲○○
                   乙○○
   訴 訟  代理人   丙○○
右列當事人間損害賠償事件，上訴人對於中華民國九十年六月八日臺灣臺北地方法院
第一審判決（八十九年度重訴字第一０六０號），提起上訴，本院判決如左：
        主    文
上訴駁回。
第二審訴訟費用由上訴人連帶負擔。
        事    實
甲、上訴人丁○○方面：上訴人丁○○未於言詞辯論期日到場，亦未提出書狀作何聲明或陳述。
乙、上訴人建明汽車客運股份有限公司（下稱建明公司）方面：
一、聲明：
  (一)原判決關於不利上訴人部分廢棄。
  (二)上開廢棄部分，被上訴人在第一審之訴及假執行之聲請均駁回。
  (三)第一、二審訴訟費用由被上訴人負擔。
二、陳述：其事實上陳述，除與原判決記載相同部分，予以引用外，並補稱略以：
  (一)被上訴人請求賠償非財產上損害之金額過高。
  (二)上訴人已給付新仁醫院被上訴人甲○○之醫藥費新台幣（下同）四千一百八十元
    ，被上訴人乙○○之醫藥費六千四百九十元，均應予以扣除。
  (三)被上訴人工作收入損失部分亦過高。
三、證據：除援用原審之立證方法外，並補提出新仁醫院及東元醫院函為證。
丙、被上訴人方面：
一、聲明：上訴駁回。
二、陳述：其事實上陳述，與原判決記載相同，茲引用之。
三、證據：援用原審之立證方法。
丁、本院依職權調取臺灣新竹地方法院檢察署八十八年度偵字第四九二一號丁○○過
    失傷害案件偵審全卷。
        理    由
一、按債權人以各連帶債務人為共同被告提起給付之訴，以被告一人提出非基於其個
    人關係之抗辯有理由者，應適用民事訴訟法第五十六條第一項規定，最高法院三
    十三年台上字第四八一０號著有判例。本件上訴人建明公司對於被上訴人請求數
    額等之爭執，係屬非基於其個人關係之抗辯，經本院實體上之調查，認其抗辯有
    理由，揆諸上開說明，應併列原審共同被告丁○○為上訴人；又上訴人丁○○未
    於言詞辯論期日到場，核無民事訴訟法第三百八十六條所列各款之情形，爰依被
    上訴人之聲請，由其一造辯論而為判決，合先明。
二、本件被上訴人起訴主張：被上訴人於民國（下同）八十八年五月九日搭乘上訴人
    建明公司所經營，由該公司所僱用之上訴人丁○○所駕駛該公司所有AF-997號營
    業大客車，沿國道一號高速公路南下，行經國道路標示八十七公里又六十七公尺
    處，因上訴人丁○○行車超速，不當變換車道，致該營業大客車失控向右側翻，
    使乘坐於該車內之被上訴人甲○○胸部挫傷併第二、第三助骨骨折，被上訴人乙
    ○○頭部外傷併頭及下血腫、右側第五助骨折、第二腰椎橫突、骨折擬骨挫傷傷
    害等情，爰依債務不履行損害賠償請求權及侵權行為之法則，請求上訴人連帶給
    付如原判決附表一所示金額及法定遲延利息之判決（按原審判命上訴人應連帶給
    付被上訴人甲○○六萬八千六百元，被上訴人乙○○三萬六千一百五十元－原判
    決附表二誤載為三萬六千二百五十元，及均自八十九年四月十三日起，至清償日
    止，按年息百分之五計算之利息；而駁回被上訴人其餘之請求，上訴人就其敗訴
    部分，聲明不服；被上訴人就其敗訴部分並未聲明不服而確定）。
    上訴人建明公司則以：(一)、被上訴人甲○○醫療費用支出無法證明，且伊已付新
    仁醫院醫藥費四千一百八十元；又被上訴人甲○○並無工作，自無收入損失；又
    被上訴人甲○○住院僅七日，請求六個月工作損失，顯屬無據。(二)被上訴人乙○
    ○醫療費支出無法證明，伊亦已付新仁醫院醫藥費四千一百八十元；被上訴人乙
    ○○住院僅七日，請求八個月工作損失，顯屬無據。(三)被上訴人請求賠償非財產
    上損害之慰藉金，均不相當云云，資為抗辯。
三、經查被上訴人主張上訴人建明公司所僱用之上訴人丁○○駕駛該公司所有前開大
    客車發生前開車禍，致彼等分別受有如原判決附表一所示傷害之事實，業據彼等
    提出診斷證明書為證（見原審北調字第二二、六七、六八頁），且為上訴人建明
    公司所不爭執，自堪信為真實。
四、按車輛行駛時，駕駛人應注意車前狀況，隨時採取必要之安全措施，道路交通規
    則第九十四條第三項定有明文，而依當時路狀，又無不能注意之情形，被上訴人
    丁○○竟疏未注意，以致肇事，致被上訴人分別受有前開傷害，有道路交通事故
    調查報告表可稽（見本院卷(二)第四七五至四七七頁），且本件車輛肇事責任，亦
    曾經台灣省竹苗區車輛行車事故鑑定委員會鑑定結果認上訴人丁○○駕駛營業大
    客車變換車道不當失控為肇事原因，有該會八十八年八月三十一日竹鑑字第八八
    六九九號鑑定意見書（見本院卷(二)四七八至四八一頁）可憑，而上訴人丁○○因
    此所涉及刑責部分，復經刑事法院依業務過失傷害罪名，判處有期徒刑四月確定
    ，有原審八十八年度交易字第九七號及本院八十九年度交上易字第三六０刑事判
    決（見原審卷第五二至五七頁）可稽，足見上訴人丁○○之侵權行為與被上訴人
    所受之傷害間具有相當因果關係。是被上訴人主張上訴人丁○○應負侵權行為損
    害賠償責任，揆諸民法第一百八十四條第一項前段之規定，即屬有據。
五、次按不法侵害他人之身體或健康者，對於被害人因此喪失或減少勞動能力或增加
    生活上之需要時，應負損害賠償責任；又不法侵害他人之身體、健康者，被害人
    雖非財產上之損害，亦得請求賠償相當之金額，民法第一百九十三條第一項及第
    一百九十五條第一項前段分別定有明文；又受僱人因執行職務，不法侵害他人之
    權利者，由僱用人與行為人連帶負損害賠償責任，民法第一百八十八條第一項前
    段亦定有明文。上訴人建明公司既為上訴人丁○○之僱用人，被上訴人就其所受
    損害請求上訴人連帶負損害賠償責任，自屬有據。茲就被上訴人所請求之金額，
    分別准駁如左：
    (一)關於被上訴人甲○○部分：
      1.醫療費用部分：被上訴人甲○○因本件車禍，致胸部挫傷併第二、第三助骨
        骨折，八十八年五月九日至同年五月十五日住院治療，出院後宜門診追蹤，
        有新仁醫院診斷證明書可稽（見原審重訴卷第一七八頁），其因傷住院支出
        住院費用、門診費用及醫藥費用共六千一百九十元，有收據可稽（見原審重
        訴卷第一四五頁），經核均屬醫療必要費用。上訴人建明公司雖抗辯伊已為
        被上訴人甲○○給付新仁醫院醫藥費四千一百八十元，應予扣除云云（見原
        審訴卷第九九頁），惟始終不能證明被上訴人甲○○有重複請求，所辯自無
        足取。
      2.工作損失部分：被上訴人甲○○無法工作之天數為六十七天，有新仁醫院八
        十九年十月二十六日新仁醫字第五二八號函可據（見原審重訴卷第一八四頁
        ），且為上訴人建明公司所不爭執。依被上訴人甲○○所提出之八十八年度
        營利事業所得暫繳稅額一萬一千七百六十八元計算（見原審重訴卷第二七頁
        ），足證被上訴人甲○○全年之個人營利所得應為十九萬四千一百四十四元
        （其計算式為：11,768元×2÷25﹪＋100,000=194,144元），此計算式為兩
        造所不爭執（見原審重訴卷第七九頁），則被上訴人甲○○無法工作六十七
        之工作損失應為三萬五千六百三十七元（其計算方式為194,144元÷365×67
        =35,637元，元以下四捨五入）。
      3.精神損失部分：爰斟酌被上訴人甲○○所受傷勢及兩造之身份、地位及經濟
        狀況等一切情狀後（見原審重訴卷第二九九頁），認被上訴人甲○○請求非
        財產上損害之慰藉金二十萬元，尚嫌過高，應以三萬元為適當。
      由上說明，被上訴人甲○○原所得請求上訴人連帶賠償之金額為七萬一千八百
      二十七元（其計算方式為：6,190元＋35,637元＋30,000元=71,827元），惟被
      上訴人甲○○僅請求六萬八千六百元（即原審准許部分）。
    (二)關於被上訴人乙○○部分：
      1.醫療費用部分：被上訴人乙○○因本件車禍，致頭部外傷併頭及下血腫、右
        側第五助骨折、第二腰椎橫突、骨折擬骨挫傷，八十八年五月九日至同年五
        月十五日住院治療，出院後宜門診追蹤，有新仁醫院診斷證明書為證（見原
        審重訴卷第一七九頁），其因傷住院支出住院費用、門診費用及醫藥費用共
        六千一百五十元，有收據可稽（見原審重訴卷第一四六頁），經核均屬醫療
        必要費用。上訴人建明公司雖抗辯伊已為被上訴人乙○○向新仁醫院給付醫
        藥費六千四百九十元，應予扣除云云，惟始終不能證明被上訴人乙○○有重
        複請求，所辯自無足取。
      2.精神損害部分：爰斟酌被上訴人乙○○所受傷勢、及兩造之身份、地位及經
        濟狀況等一切情狀後（見原審卷第三００頁），認被上訴人乙○○請求非財
        產上損害之慰藉金二十萬元，尚嫌過高，應以三萬元為適當。
      由上說明，被上訴人乙○○所得請求上訴人連帶賠償之金額為三萬六千一百五
      十元（其計算方式：6,150元＋30,000元=36,150元）。
七、綜上所述，被上訴人依侵權行為及債務不履行之法則，請求上訴人連帶給付被上
    訴人甲○○六萬八千六百元；被上訴人乙○○三萬六千一百五十元（原判決誤寫
    為三萬六千二百五十元），及均自本件起訴狀繕本送達之翌日即八十九年四月十
    三日起，至清償日止，按年息百分之五計算之利息部分，均屬應予准許。從而，
    原審就上開部分，所為上訴人敗訴之判決，核無違誤，上訴論旨仍執前詞指摘原
    判決此部分不當，求予廢棄改判，為無理由。至上訴人與其餘被上訴人部分，前
    已另行審結，附此敘明。
八、至兩造其餘之攻擊或防禦方法及未經援用之證據，經本院斟酌後，認為均不足以
    影響本判決之結果，自無逐一詳予論駁之必要，併此明。
九、據上論結，本件上訴為無理由，依民事訴訟法四百四十九條第一項、第八十五條
    第二項、第四百六十三條、第三百八十五條第一項，判決如主文。
中      華      民      國    九十二    年      一      月    二十八    日
                                臺灣高等法院民事第十三庭
                                    審判長法  官    林  鄉  誠
                                          法  官    謝  碧  莉
                                          法  官    劉  清  景
右正本係照原本作成。
不得上訴。
中      華      民      國    九十二    年      一      月     三十     日
                                          書記官    高  澄  純


司法院資訊處製作；財團法人民間司法改革基金會備份。
